# 企业集团内涉及不同企业的股份支付交易的理解及会计处理

提问人：随风 8373 时间：2016-01-13 00:08:39
请教陈版：财会[2010]15号七、企业集团内涉及不同企业的股份支付交易应当如何进行会计处理?答：企业集团（由母公司和其全部子公司构成）内发生的股份支付交易，应当按照以下规定进行会计处理：（一）结算企业以其本身权益工具结算的，应当将该股份支付交易作为权益结算的股份支付处理；除此之外，应当作为现金结算的股份支付处理。结算企业是接受服务企业的投资者的，应当按照授予日权益工具的公允价值或应承担负债的公允价值确认为对接受服务企业的长期股权投资，同时确认资本公积（其他资本公积）
或负债。（二）接受服务企业没有结算义务或授予本企业职工的是其本身权益工具的，应当将该股份支付交易作为权益结算的股份支付处理；接受服务企业具有结算义务且授予本企业职工的是企业集团内其他企业权益工具的，应当将该股份支付交易作为现金结算的股份支付处理。 本解释发布前股份支付交易未按上述规定处理的，应当进行追溯调整，追溯调整不切实可行的除外。 光看定义怕理解有偏差，举个例子请陈版指点：甲集团公司旗下有三家公司A、B、C，其中A公司全资控股B、C公司，甲集团考虑公司长远发展故对员工进行股权激励，以甲公司持有的A公司股权对A公司高管和B公司高管进行股权激励。在本案例中，结算公司为甲集团公司，其权益工具为甲公司持有的对A公司的股权。接受服务企业是A公司和B公司。甲公司的账务处理是 借：长期股权投资 A+B贷：资本公积-其他资本公积A公司和B公司的账务处理： 借：管理费用（A+B） 贷：资本公积-其他资本
公积在甲集团的合并报表中抵消的是 借：资本公积-其他资本公积 贷：长期股权投资 A+B我的疑问是以甲公司持有的A公司股权对B公司员工进行股份支付交易是否符合财会[2010]15号的规定，下级公司的员工享受上级公司的股份支付是否合规。在上例中就是A公司和B公司的账务处理是否正确。

回答人：chenyiwei
甲公司的账务处理是 借：长期股权投资——A A+B 贷：资本公积-其他资本公积 A公司的账务处理： 借：管理费用（A） 借：长期股权投资——B（B） 贷：资本公积-其他资本公积（A+B） B公司的账务处理： 借：管理费用（B） 贷：资本公积-其他资本公积（B） 在甲集团的合并报表中抵消的是 借：资本公积-其他资本公积贷：长期股权投资 A+B
即，逐层向下传递费用和资本公积影响。

提问人：zhs7403 时间：2016-01-13 13:01:58
a确认长骨投资b是否合适？毕竟集团公司甲提供方？

回答人：chenyiwei
比较合理的做法是将此类代承担费用形式的资本性投入进行逐级下沉，逐级向下确认长期股权投资和对应的资本公积，相当于A接受其母公司的资本性投入后转投给其自己的子公司B。

提问人：Alisa_wang 时间：2016-07-29 23:42:58
（１）陈老师，结算企业以其自身权益工具结算的，计入资本公积，以其他企业权益工具结算的，计入负债。上例中，甲集团以A公司股权进行结算，是否应该计入负债啊？ （２）下文中，加粗部分：接受服务企业具有结算义务，授予本企业职工的是其本身权益工具（或其他单位权益工具）...... 我想问，这个接受服务企业是谁呢？是第一段中的结算企业吗？是结算企业与接受服务企业同为一个企业的情况，重新把第一段的处理方式描述了一遍？还是，就是指仅子公司的处理？ （一）结算企业以其本身权益工具结算的，应当将该股份支付交易作为权益结算的股份支付处理；除此之外，应当作为现金结算的股份支付处理。 结算企业是接受服务企业的投资者的，应当按照授予日权益工具的公允价值或应承担负债的公允价值确认为对接受服务企业的长期股权投资，同时确认资本公积（其他资本公积）或负债。 （二）接受服务企业没有结算义务或授予本企业职工的是其本身权益工具的，应当将该股份支付交易作为权益结算的股份支付处理；接受服务企业具有结算义务且授予本企业职工的是企业集团内其他企业权益工具的，应当将该股份支付交易作为现金结算的股份支付处理。

回答人：chenyiwei
1 、先计入负债，到交付A公司股权时核销该负债。 2 、接受服务企业就是激励对象供职或主要服务的子公司。

提问人：Alisa_wang 时间：2016-07-30 10:26:40
陈老师，感谢您凌晨还在回复大家的问题！太佩服您了！ （二）接受服务企业没有结算义务或授予本企业职工的是其本身权益工具的，应当将该股份支付交易作为权益结算的股份支付处理；接受服务企业具有结算义务且授予本企业职工的是企业集团内其他企业权益工具的，应当将该股份支付交易作为现金结算的股份支付处理。 上面这段话分为三种情况： 1.接受服务企业没有结算义务:即母公司替子公司结算，子公司仅接受服务不需要结算。这个好理解 2.接受服务企业授予本企业职工的是其本身权益工具； 3.接受服务企业具有结算义务且授予本企业职工的是企业集团内其他企业权益工具的。 上述2.3两种情况，不太能理解，如果母公司替它结算了，为什么子公司还要结算？高会有个辅导书上说，这种情况下，是结算企业和接受服务企业为同一企业的情况。

回答人：chenyiwei
2 、 3 都是接受服务企业本身即负有结算义务的情况，也就是两者合一的情形。